【裁判字號】    99,交聲,740
【裁判日期】    990709
【裁判案由】    違反道路交通管理處罰條例聲明異議
【裁判全文】
臺灣桃園地方法院交通事件裁定         99年度交聲字第740號
原處分機關  交通部公路總局新竹區監理所桃園監理站
異  議  人
即受處分人  甲○○○
上列受處分人甲○○○因違反道路交通管理處罰條例案件，對於
原處分機關中華民國99年5 月10日所為之處分（原處分案號：桃
監裁罰字第裁52-Z6B008684號）聲明異議，本院裁定如下：
    主  文
異議駁回。
    理  由
一、原處分意旨略以：本件異議人即受處分人甲○○○於民國99
    年4 月26日上午6 時45分許，駕駛車牌號碼V2-9269 號自小
    客車，行經國道三號北上55公里處，為內政部警政署國道公
    路警察局警員攔停舉發「駕駛執照業經吊銷（記易吊銷）仍
    駕車」違反道路交通管理事件，並依道路交通管理處罰條例
    第21條第1 項第4 款規定，以公警局交字第Z6B008684 號舉
    發違反道路交通管理事件通知單當場掣單舉發，異議人於法
    定期限內向交通部公路總局新竹區監理所桃園監理站陳述不
    服舉發，原處分機仍認定受處分人有前開違規行為，乃於99
    年5 月10日，依據道路交通管理處罰條例第21條第1 項第4
    款及道路交通管理事件統一裁罰基準表之規定，裁處受處分
    人罰鍰新臺幣（下同）9,000 元等語。
二、聲明異議意旨略以：異議人即受處分人甲○○○，於99年4
    月26日上午6 時45分許，駕駛車牌號碼V2-9269 號自小客車
    ，行經國道三號北上55公里處，遭內政部警政署國道公路警
    察局警員攔停舉發「駕駛執照業經吊銷（記易吊銷）仍駕車
    」，並以公警局交字第Z6B008684 號舉發違反道路交通管理
    事件通知單當場掣單舉發，惟異議人之車籍地址與聯絡地址
    不同，故未收受監理站裁決吊扣駕駛執照之裁決書，導致異
    議人違反本件交通違規行為，因異議人現為失業之臨時勞工
    ，祈能保有駕駛執照以謀生，故請法院體查，准予救濟云云
    。
三、按汽車駕駛人駕駛執照業經吊銷仍駕駛小型車者，處6 千元
    以上1 萬2 千元以下罰鍰，並當場禁止其駕駛，道路交通管
    理處罰條例第21條第1 項第4 款定有明定。次按處理違反道
    路交通管理事件，有關文書送達之程序，依行政程序法之規
    定，違反道路交通管理事件統一裁罰基準及處理細則第5 條
    規定甚明。又送達，於應受送達人之住居所、事務所或營業
    所為之；於應受送達處所不獲會晤應受送達人時，得將文書
    付與有辨別事理能力之同居人、受僱人或應送達處所之接收
    郵件人員；應受送達人或其同居人、受僱人、接收郵件人員
    無正當理由拒絕收領文書時，得將文書留置於應送達處所，
    以為送達，行政程序法第72條第1 項前段、第73條第1 項、
    第3 項分別定有明文。送達，不能依前二條規定為之者，得
    將文書寄存送達地之地方自治或警察機關，並作送達通知書
    兩份，一份黏貼於應受送達人住居所、事務所、營業所或其
    就業處所門首，另一份交由鄰居轉交或置於該送達處所信箱
    或其他適當位置，以為送達；前項情形，由郵政機關為送達
    者，得將文書寄存於送達地之郵政機關，同法第74條亦有明
    文。
四、經查：
（一）異議人於99年4 月26日上午6 時45分許，駕駛牌照號碼V2
      -9269 號自小客車，行經國道三號北上55公里處，遭內政
      部警政署國道公路警察局警員舉發駕駛執照業經吊銷仍駕
      車之違規行為，有內政部警政署國道公路警察局99年4 月
      26日公警局交字第Z6B008684 號舉發違反道路交通管理事
      件通知單1 份附卷可稽。
（二）本件異議人雖辯稱：裁決機關吊扣駕駛執照之裁決書係送
      達於伊戶籍地址，但伊之車籍地址與戶籍（聯絡）地址不
      同云云。查異議人於95年3 月7 日遷入戶籍地址即「桃園
      縣復興鄉長興村15鄰頭角17號」迄今，未有任何變更戶籍
      之登記，此有全戶戶籍資料查詢結果1 份在卷可證。而異
      議人前因交通違規行為，經交通部公路總局新竹區監理所
      桃園監理站於98年5 月20日以桃監裁罰字第裁00-0000000
      00號所為之裁決處分，於98年5 月25日送達於應受處分人
      位於「桃園縣復興鄉長興村15鄰頭角17號」戶籍地，因未
      獲會晤本人亦無受領文書之同居人、受僱人或應送達處所
      之接收郵件人員，已將該裁決書寄存於復興郵局，並作送
      達通知書兩份，一份黏貼於應受送達人住居所、事務所、
      營業所或其就業處所門首，另一份置於該送達處所信箱或
      其他適當位置，以為送達，此亦有上開裁決書、送達證書
      各1 份在卷可參。是交通部公路總局新竹區監理所桃園監
      理站，於98年5 月25日送達上開桃監裁罰字第裁00-00000
      0000號裁決書時，異議人之戶籍地址確為「桃園縣復興鄉
      長興村15鄰頭角17號」，則處分機關委託郵政機關所為之
      上開送達，應認已符合行政程序法第74條寄存送達之規定
      ，不論受處分人實際有無居住該處所或前往領取該裁決書
      ，該文書即應於合法送達之日起發生效力。
（三）另汽車所有人名稱、住所等如有變更，應向公路監理機關
      辦理登記，固為道路交通安全規則第23條第1 項所明定，
      惟基於便民原則，因應社會現況，交通部公路總局另訂定
      公路監理電腦系統車輛車籍及駕駛人駕籍增設「通信地址
      」欄位作業注意事項，依該注意事項第1 條、第2 條規定
      ，因應車主、駕駛人之需要，准予車主、駕駛人於公路監
      理電腦系統車籍及駕籍檔中增列通信地址，以利公路監理
      機關各項通知單之寄達，並於該注意事項第6 條規定: 「
      公路監理機關受理車主、駕駛人申請增設『通信地址』後
      ，應立即登載於公路監理電腦系統之車籍及駕籍檔中；爾
      後各項便民服務之通知事項及汽車燃料使用費繳款通知、
      汽車使用牌照稅繳款通知及違規通知單、裁決書之送達，
      皆以通信地址寄發」，職是，一旦經車主或駕駛人填寫申
      請書為登記，公路監理機關即有義務登載其「通信地址」
      於電腦系統中，並依此地址寄發文件。本件異議人雖以車
      籍地址與戶籍地址不同，致未收受裁決機關裁決吊扣駕駛
      執照之裁決書等詞置辯，惟異議人既未依前揭規定向監理
      機關申請增設通信地址為送達處所，自難課以行政機關訪
      查異議人實際居所何在之責，異議人因此咎責於己之事由
      ，致未能收受上開裁決書之不利益，本應由其自行承擔。
      是原舉發機關以掛號郵寄方式將上開裁決書送達至異議人
      戶籍地，嗣因無法投遞而依行政程序法第74條之規定辦理
      寄存送達，難謂送達不合法，是異議人上開所辯，尚無足
      採。從而，原處分機關以受處分人未於裁決書送達後法定
      期間內聲明異議，亦未依裁決內容限期繳納駕駛執照，乃
      依道路交通管理處罰條例規定，於98年7 月5 日起至99年
      7 月4 日逕行記點註銷受處分人之駕駛執照，自屬合法正
      當。
五、綜上所述，異議人確有因駕駛執照業經吊銷，仍於前揭時、
    地駕駛車牌號碼V2-9269 號自小客車之違規行為，洵堪認定
    。原處分機關依道路交通管理處罰條例第21條第1 項第4 款
    及違反道路交通管理事件統一裁罰基準表之規定，裁處受處
    分人9,000 元罰鍰之處分，核無違誤或不當，本件異議人之
    異議為無理由，應予駁回。
六、據上論斷，應依道路交通案件處理辦法第19條，裁定如主文
    。
中    華    民    國    99    年    7     月    9     日
                  交通法庭  法  官  張詠晶
以上正本證明與原本無異。
如不服本裁定，應於裁定送達後5 日內，向本院提出抗告狀（應
附繕本）。
                            書記官  王峻宏
中    華    民    國    99    年    7     月    15    日

司法院資訊處製作；財團法人民間司法改革基金會備份。
